【裁判字號】    97,交抗,506
【裁判日期】    970501
【裁判案由】    違反道路交通管理處罰條例
【裁判全文】
臺灣高等法院交通事件裁定        97年度交抗字第501、506號
    抗  告  人
    即受處分人  甲○○
上列抗告人因違反道路交通管理處罰條例案件，不服臺灣臺北地
方法院中華民國97年3月31日所為裁定（97年度交聲字第527號、
第528號），提起抗告，本院裁定如下：
    主  文
抗告駁回。
    理  由
一、原裁定以：
  (一)、本件抗告人即受處分人甲○○於民國97年1月8日19時5分
      許，駕駛車牌號碼ＣＦＧ－308號重型機車，在臺北縣永
      和市○○路、民有街口，行經管制號誌之交叉路口，遇紅
      燈未依號誌指示停、等，逕自穿越，經臺北縣政府警察局
      永和分局得和派出所執勤員警示警停車接受稽查不停而逃
      逸，執勤員警遂記下車牌號碼、車輛顏色、廠牌等資料，
      逕以汽車登記名義人連偉喬為受處分人，並以受處分人有
      違反道路交通管理處罰條例第53條第1項、第60條第1項之
      行為逕行掣單舉發，嗣受處分人於舉發通知單上所載之應
      到案日期（即同年2月8日）前向原處分機關提出申訴，並
      表明實際駕駛人為異議人甲○○，經原處分機關函請舉發
      單位調查結果，認其確有前開違規行為，原處分機關乃於
      97年2月20日分別依道路交通管理處罰條例第53條第1項、
      第63條第1項第3款之規定裁處受處分人甲○○罰鍰1800
      元，並記違規點數3點、又依同條例第60條第1項、第63條
      第1項第1款之規定裁處受處分人罰鍰3000元，並記違規點
      數1點。
  (二)、抗告人甲○○於原審訊問時，固承認其有於前述時、地，
      駕駛前揭車牌號碼之重型機車為警攔停之事實，惟否認其
      有違反道路交通管理處罰條例之行為，辯稱：當時我沒有
      闖紅燈，員警攔停我，因為員警一直推我的車子，我覺得
      人權受到侵害，就不想受檢，想要騎乘上機車離開時，另
      一部警車又很快速的開到我機車的前方，如果我當時車速
      快一點就會撞上那輛警車，因為我沒有辦法接受員警攔停
      開單的動作，不願意簽收舉發通知單，就離開了云云。
  (三)、經查，抗告人確有於前揭時、地騎乘前揭車號之重型機車
      ，行經有燈光號誌管制之交岔路口闖紅燈，且經交通勤務
      警察制止時，拒絕停車接受稽查而逃逸之違規事實，業經
      證人即開單告發抗告人之臺北縣政府警察局永和分局得和
      派出所員警上官立賢，於97年3月25日在原審調查時結證
      屬實，其證稱：於97年1月8日晚上7點5分，我在永和市○
      ○路、民有街口執行巡邏勤務，當時中正路的號誌是紅燈
      ，我停在中正路上，要往南勢角方向，看到對向有一台Ｃ
      ＦＧ－308號摩托車先停在中正路要往得和路方向，之後
      就闖紅燈，我立即騎車迴轉，騎至抗告人車旁，以手勢請
      他在旁邊停車，他不願意停，我就騎警車在後面跟著抗告
      人，到中正路、民治街口將抗告人攔停下來，抗告人有停
      一下，但表示並沒有闖紅燈，為何要停下來，又從我旁邊
      騎走，當時我覺得再追也危險，所以就記下車號讓抗告人
      走，並開了兩張舉發通知書等語（原審當日訊問筆錄參照
      ）。是本件抗告人之違規行為堪予認定。因而維持原處分
      機關以抗告人駕駛前開車號之重型機車，於前揭時地行經
      有燈光號誌管制之交岔路口闖紅燈，並經交通勤務警察制
      止，拒絕停車接受稽查而逃逸之違規行為為由，依據道路
      交通管理處罰條例第53條第1項、第60條第1項暨違反道路
      交通管理事件統一裁罰基準表之規定，分別裁處抗告人罰
      鍰1800元、並計違規點數3點；罰鍰3000元、並記違規點
      數1點之裁罰。
二、抗告意旨略以：抗告人於97年1月8日19時5分，在臺北縣永
    和市○○路○○街口停車等紅燈，待紅燈變換綠燈後，發動
    機車前行後，即出現警員二位；一位靠近後告知我闖紅燈，
    我停車告知沒有闖紅燈，綠燈亮了再前行，警員不理會用手
    推我的車，害我差點跌車，腳有受傷；我不認同其執行態度
    ，即停車予以理論，沒有的事為何硬說有，且執行態度惡劣
    ，不願接受攔檢往前行；不久另一位警員出其不意，自後方
    突行我車前方，速度太快，我差點撞車；我告知其執行態度
    惡劣，有製造車禍傷人之嫌，不願配合攔檢。事後到原審陳
    述不到五分鐘，審判長告知可以了，不必再發言，我很無奈
    閉口簽字離開，兩星期後收到判決書，說我無佐證，判我敗
    訴維持原案，兩案各違規；我不服氣，為何警員陳述亦無佐
    證竟獲審判長認同其真，我的陳述不能認同均予駁回，到底
    人民的人權何在，審判長僅聽兩造各自陳述，數分鐘即能判
    決，也沒有事證、人證、物證，如何定奪，請告知小民如何
    信服等語。
三、本院查：
（一）按警員之舉發交通違規，是道路交通管理處罰條例所規定
      之職權行使，且該行使有立法機關之授權。而闖紅燈等違
      規行為之取締，依其違規行為本質，本多係在瞬間發生，
      通常多委由當場執行取締違規公務員之認識與判斷，且必
      須為立即之取締作為，此為達成維持交通秩序目的所必要
      ，且依道路交通管理處罰條例之規定，此種立即性之舉發
      違規，多依警員之認知、判斷以足，並無必須另有其他積
      極佐證：如其他目擊證人或必須拍攝照片等，始構成處分
      要件之規定。此係因執行職務之公務員，通常多具有一定
      之考選資格與專業訓練，且其執法之對象係不特定之大眾
      ，故其立場經立法機關推定，應具有客觀、中正與公平之
      特質，而無故意偏頗之虞，是此種逕由公務員所為之事實
      認定，除非有其他積極證據，足資認定公務員於執行職務
      時，有故意或過失侵害人民權利之情形，或處分本身有重
      大明顯之瑕疵而應予撤銷者外，否則本於行政目的達成之
      必要與公權力之尊重、公信力之維持，司法機關通常亦多
      予尊重，並儘力維持，以秉持行政、司法相互合作、制衡
      之原理，共同維護國家機能之正常運行。次按行政罰法第
      7條第1項固規定：「違反行政法上義務之行為非出於故意
      或過失者，不予處罰。」，惟同法第1條但書規定：「其
      他法律有特別規定者，從其規定。」，而道路交通管理處
      罰條例第85條第4項規定：「依本條例規定逕行舉發或同
      時併處罰其他人之案件，推定受逕行舉發人或該其他人有
      過失」，益將上開有關逕行舉發之法定效力予以明文化，
      即依上開法條意旨，受處分人既經逕行舉發違規，即經推
      定為有過失，若受處分人主張並無過失，應自負舉證責任
      ，而屬行政罰法第1條但書所稱之特別規定。
（二）次按取捨證據及認定事實，乃法院自由判斷職權之行使，
      其對於證據證明力所為之判斷，茍係基於吾人日常生活之
      經驗，而未違背客觀上應認為確實之定則，並已敘述其何
      以為此一判斷之理由，即不能指為違法。查原審業已詳述
      認定受處分人確有上開違規之依據，且原審所為之判斷亦
      不違背經驗法則及論理法則，是原審以抗告人異議無理由
      ，而駁回其異議，核無不合。觀諸抗告意旨，要係就原審
      案卷內證據資料依職權自由裁量之事項反覆爭執，經核原
      審裁定並無違反經驗、論理法則，本件抗告人於本院猶執
      警員陳述無佐證，其絕無闖紅燈及拒絕停車接受稽查而逃
      逸之違規行為云云，提起抗告，為無理由，應予駁回。
四、據上論結，應依道路交通案件處理辦法第26條，刑事訴訟法
    第412條，裁定如主文。
中    華    民    國    97    年    5     月    1     日
              刑事第十三庭  審判長法  官  曾德水
                                  法  官  談  虎
                                  法  官  梁耀鑌
以上正本證明與原本無異。
不得再抗告。
                                  書記官  莊淑茹
中    華    民    國    97    年    5     月    5     日


司法院資訊處製作；財團法人民間司法改革基金會備份。
